【裁判字號】    99,易,1106
【裁判日期】    991026
【裁判案由】    毒品危害防制條例
【裁判全文】
臺灣板橋地方法院刑事判決              99年度易字第1106號
公  訴  人  臺灣板橋地方法院檢察署檢察官
被      告  甲○○
上列被告因違反毒品危害防制條例案件，經檢察官提起公訴（98
年度毒偵字第8679號），因被告於本院準備程序中就被訴事實為
有罪之陳述，經合議庭評議後，裁定由受命法官獨任進行簡式審
判程式，判決如下：
    主  文
甲○○施用第二級毒品，累犯，處有期徒刑陸月，如易科罰金，
以新臺幣壹仟元折算壹日。扣案附表一、二所示之物均沒收銷燬
，扣案附表一編號四至六所示之物均沒收。
    事  實
一、甲○○前曾於民國96年間，因施用毒品案件，經本院以96年
    度毒聲字第2687號裁定觀察、勒戒後，因認無繼續施用毒品
    之傾向，經臺灣板橋地方法院檢察署檢察官以96年度毒偵字
    第7577號不起訴處分確定；另於97年間，因施用毒品案件，
    經本院以97年度簡字第8400號判處有期徒刑4 月確定，其入
    監服刑，嗣於98年5 月14日執行完畢（於本件構成累犯）。
    詎其明知甲基安非他命及大麻均係毒品危害防制條例所規定
    之第二級毒品，不得非法持有、吸用，竟仍未戒除毒癮，基
    於持有、施用第二級毒品之犯意，於98年11月間（即後述查
    獲前1 週）某日，在臺北縣新莊市○○路附近的加油站，以
    新臺幣（下同）45,000元之代價，跟真實姓名年籍均不詳綽
    號「紅毛」之成年人購入附表一編號一、二所示之甲基安非
    他命及大麻，予以非法持有。復基於施用第二級毒品甲基安
    非他命之犯意，於98年11月18日下午5 時許，在其位於同上
    市○○○路245 巷8 號5 樓之住處內，將前述購入之部分甲
    基安非他命置於玻璃球內用火燒烤吸聞所生煙霧之方式，施
    用甲基安非他命1 次。嗣於98年11月18日晚上10時30分許，
    為警持搜索票在上址查獲，並扣得附表一編號一所示之甲基
    安非他命29小包、附表一編號二所示之大麻3 小包、附表三
    所示之海洛因（有關持有海洛因部分，業據本院另案以99年
    度易字第1542號判決確定）、附表一編號四所示之供其施用
    甲基安非他命之藥鏟1 支、附表一編號五及六所示之供其秤
    重及預備供其持有分裝甲基安非他命之電子磅秤1 台及分裝
    袋45個等物，且經採集其尿液送驗呈安非他命類陽性反應，
    始查悉上情。
二、案經臺北縣政府警察局金山分局移送臺灣板橋地方法院檢察
    署檢察官偵查起訴。
    理  由
一、按除被告所犯為死刑、無期徒刑、最輕本刑為三年以上有期
    徒刑之罪或高等法院管轄第一審案件者外，於第一次審判期
    日前之準備程序進行中，被告先就被訴事實為有罪之陳述時
    ，審判長得告知被告簡式審判程序之旨，並聽取當事人、代
    理人、辯護人及輔佐人之意見後，裁定進行簡式審判程序，
    刑事訴訟法第273 條之1 第1 項定有明文。經核本件被告甲
    ○○所犯係死刑、無期徒刑、最輕本刑為三年以上有期徒刑
    以外之罪，其於準備程序中就被訴及併案之事實為有罪陳述
    ，經法官告知簡式審判程序之旨，並聽取公訴人、被告之意
    見後，本院爰依首揭規定，合議裁定由受命法官獨任進行簡
    式審判程序，合先敘明。
二、上開犯罪事實，業據被告甲○○於偵查、本院準備程序及審
    理中自白不諱，並有為警查獲如附表一編號一至六所示之物
    扣案可證，復有前述扣案物之搜索過程及現場查獲照片14張
    附卷可參。又被告經警查獲後，於98年11月18日經警採尿液
    ，送臺灣檢驗科技股份有限公司以酵素免疫分析法初驗及氣
    相層析質譜儀複驗，均呈安非他命類陽性反應，此有臺灣檢
    驗科技股份有限公司濫用藥物尿液檢驗報告1 紙在卷可稽。
    再者，附表一編號一所示扣案之透明結晶29小包（驗前總毛
    重38.40 公克，推估驗前總純質淨重30.32 公克，包裝塑膠
    袋總重6.48公克，取樣0.17公克鑑定用罄，驗餘總毛重38.2
    3 公克），經送請內政部警政署刑事警察局鑑定結果，該透
    明結晶29小包含第二級毒品甲基安非他命成分，此有內政部
    警政署刑事警察局鑑定書1 紙在卷可按；至附表一編號二所
    示扣案之大麻3 包，鑑定結果：「1.NO.1、2 ：深褐色煙草
    碎屑2 袋。實稱毛重1.4950公克（含2 袋2 標籤），淨重1.
    0150公克，取樣0.0110公克用罄，餘重1.0040公克。2.NO.3
    ：橄欖綠色乾燥植物碎屑1 袋。實稱毛重0.8390公克（含1
    袋1 標籤），淨重0.5990公克，取樣0.0047公克用罄，餘重
    0.5943公克。均含四氫大麻酚為大麻主要成分之一」，亦有
    交通部民用航空局航空醫務中心毒品鑑定書1 紙在卷可佐。
    綜上，足認被告自白與事實相符，本件事證明確，被告犯行
    ，洵堪認定。綜上所述，足認被告自白與事實相符，本件事
    證明確，被告犯行，洵堪認定。
四、論罪科刑部分：
  (一)本件被告於98年11月間某日因犯持有、施用第二級毒品罪而
    持有附表一編號一所示之甲基安非他命29小包，而甲基安非
    他命29小包經推算純質淨重為30.32 公克，此有內政部警政
    署刑事警察局鑑定書可憑。查被告行為後，毒品危害防制條
    例部分條文業於98年5 月5 日修正，於98年11月20日公布後
    施行。按行為後法律有變更者，適用行為時之法律，但行為
    後之法律有利於行為人者，適用最有利於行為人之法律，刑
    法第2 條第1 項訂有明文，查毒品危害防制條例第11條第3
    、4 項已修正為：「持有第一級毒品純質淨重10公克以上者
    ，處1 年以上7 年以下有期徒刑，得併科新臺幣100 萬元以
    下罰金。持有第二級毒品純質淨重20公克以上者，處6 月以
    上5 年以下有期徒刑，得併科新臺幣70萬元以下罰金。」，
    經與該項修正前規定「持有毒品達一定數量者加重其刑至2
    分之1 ，其標準由行政院定之。」及行政院於93年1 月7日
    公告施行之「轉讓持有毒品加重其刑之數量標準」所定：「
    轉讓、持有毒品達一定數量者，加重其刑至2 分之1 ，其標
    準如下：一、第一級毒品：淨重5 公克以上。二、第二級毒
    品：淨重10公克以上」相較結果，有關其持有第二級毒品甲
    基安非他命部分，因已達持有純質淨重20公克以上，自以行
    為時即修正前之規定有利於被告，適用毒品防制條例第11條
    第2 項、第4 項之規定，惟其依法加重後，其法定刑度仍較
    毒品危害防制條例第10條第2 項之施用第二級毒品罪為輕，
    且其持有第二級毒品甲基安非他命之行為為施用第二級毒品
    甲基安非他命之低度行為，應為施用第二級毒品甲基安非他
    命之高度行為所吸收，不另論罪，合先敘明。
  (二)查甲基安非他命、大麻分別係毒品危害防制條例第2 條第2
    項第2 款所稱之第二級毒品。核被告甲○○所為，係犯同條
    例第10條第2 項之施用第二級毒品罪。又其施用第二級毒品
    前後，持有第二級毒品之低度行為，為施用之高度行為所吸
    收，不另論罪。另其以一行為同時持有2 種不同種類之第二
    級毒品，乃一行為觸犯相同罪名，為同種想像競合，應從一
    持有第二級毒品罪處斷（最高法院97年度台非字第530 號可
    資參照），又公訴人起訴事實雖未敘及被告持有第二級毒品
    大麻之犯行，然該部事實與公訴人起訴之犯罪事實既具有同
    種想像競合之裁判上一罪關係，應為起訴效力所及，本院自
    應並予審究。被告前有如事實欄所述之犯罪科刑及執行情形
    ，此有臺灣高等法院被告前案紀錄表1 份在卷可稽，其於有
    期徒刑執行完畢後，5 年以內再故意犯本罪，應依刑法第47
    條第1 項規定論以累犯，並加重其刑。爰審酌被告有如事實
    欄所述之施用毒品前科紀錄，經觀察勒戒執行完畢，並經判
    刑執行完畢，仍無法戒絕毒癮，再次漠視法令禁制而犯本罪
    ，惟其持有、施用毒品所生危害，實以自戕身心健康為主，
    對於他人生命、身體、財產等法益，尚無明顯而重大之實害
    ，兼衡其持有之毒品量甚大，足見其毒癮非輕，而其犯罪後
    坦承犯行之態度等一切情狀，量處如主文所示之刑，並諭知
    易科罰金折算標準。
  (三)有關沒收部分：
    扣案附表一編號一所示之第二級毒品甲基安非他命29小包及
    附表一編號二所示之第二級毒品大麻3 小包，均係被告被當
    場查獲之第二級毒品；又鑑定機關於鑑定時，雖將毒品與包
    裝分別秤重，然依鑑定機關之甲基安非他命及大麻毒品純度
    定量分析鑑驗標準作業程序，係將包裝內之透明結晶（甲基
    安非他命）、煙草取出裝於該局毒品檢驗用袋中進行甲基安
    非他命、大麻純度定量分析，包裝則呈空袋形狀，但仍留有
    極微量透明結晶（甲基安非他命）、煙草碎屑殘渣於塑膠袋
    中等情，則該包裝均並未與毒品完全析離；就本件毒品與包
    裝，均應依毒品危害防制條例第18條第1 項前段規定，諭知
    沒收銷燬之，又鑑定時經取樣鑑驗耗用之毒品，因已不存在
    ，不得宣告沒收，一併敘明。扣案之附表一編號四至六所示
    之物，則係被告所有供施用第二級毒品所用之物，業據被告
    供明在卷，依刑法第38條第1 項第2 款之規定，宣告沒收。
    末按沒收係附隨於主刑，必該沒收物品與其所宣告主刑，具
    有關連性，方能諭知沒收（最高法院87年度臺上字第1678號
    判決意旨參照）。查本案被告經檢察官起訴並經本院論罪科
    刑之犯行僅有持有大麻、甲基安非他命及施用甲基安非他命
    之犯行，其本件同時被查獲扣案之物品雖尚有如附表一編號
    三所示之海洛因，固屬違禁物，但皆與本案宣告之主刑無關
    連性，揆諸前揭說明，尚不得於本件判決宣告沒收，附此敘
    明。
據上論斷，應依刑事訴訟法第273 條之1 第1 項、第299 條第1
項前段，修正前毒品危害防制條例第10條第2 項、第18條第1 項
前段，刑法第2 條第1 項、第11條前段、第55條、第41條第1 項
前段、第47條第1 項、第38條第1 項第2 款，判決如主文。
本案經檢察官簡志祥到庭執行職務。
中    華    民    國    99    年    10    月    26    日
                  刑事第三庭    法  官  連雅婷
以上正本證明與原本無異
如不服本判決應於送達後10日內向本院提出上訴狀
                                書記官  郭晉良
中    華    民    國    99    年    10    月    26    日
附表一
  ┌──┬────────┬─────────────┬───────────┐
  │編號│    品    項    │     數量或重量           │  鑑  定  書  文  號  │
  ├──┼────────┼─────────────┼───────────┤
  │一  │甲基安非他命    │貳拾玖小包（含包裝袋貳拾玖│內政部警政署刑事警察局│
  │    │                │只），驗前總毛重參捌點肆零│刑鑑字第0980165386號鑑│
  │    │                │公克，推估驗前總純質淨重參│定書壹紙。            │
  │    │                │零點參貳公克，包裝塑膠袋總│                      │
  │    │                │重陸點肆捌公克，取樣零點壹│                      │
  │    │                │柒公克鑑定用罄，驗餘總毛重│                      │
  │    │                │參捌點貳參公克。          │                      │
  ├──┼────────┼─────────────┼───────────┤
  │二  │大麻            │參包（含包裝袋參只）。    │交通部民用航空局航空醫│
  │    │                │1.NO.1、2 ：深褐色煙草碎屑│務中心航藥鑑字第098603│
  │    │                │  貳袋。實稱毛重壹點肆玖伍│1 之毒品鑑定書壹紙。  │
  │    │                │  零公克（含貳袋貳標籤），│                      │
  │    │                │  淨重壹點零壹伍零公克，取│                      │
  │    │                │  樣零點零壹壹零公克用罄，│                      │
  │    │                │  餘重壹點零零肆零公克。  │                      │
  │    │                │2.NO.3：橄欖綠色乾燥植物碎│                      │
  │    │                │  屑壹袋。實稱毛重零點捌參│                      │
  │    │                │  玖零公克（含壹袋壹標籤）│                      │
  │    │                │  ，淨重零點伍玖玖零公克，│                      │
  │    │                │  取樣零點零零肆柒公克用罄│                      │
  │    │                │  ，餘重零點伍玖肆參公克。│                      │
  ├──┼────────┼─────────────┼───────────┤
  │三  │海洛因          │貳小包（含包裝紙袋貳只）。│                      │
  ├──┼────────┼─────────────┼───────────┤
  │四  │藥鏟            │壹支                      │                      │
  ├──┼────────┼─────────────┼───────────┤
  │五  │電子磅秤        │壹台                      │                      │
  ├──┼────────┼─────────────┼───────────┤
  │六  │分裝袋          │肆拾伍個                  │                      │
  └──┴────────┴─────────────┴───────────┘
附錄本案論罪科刑法條全文：
毒品危害防制條例第10條第2項
施用第二級毒品者，處 3 年以下有期徒刑。

司法院資訊處製作；財團法人民間司法改革基金會備份。
